臺灣士林地方法院民事裁定
                                     110年度小上字第91號
上  訴  人  蔡宗融  
被上訴人    秦家聖  




上列當事人間請求侵權行為損害賠償事件，上訴人對於中華民國
110年5月4日本院士林簡易庭第一審判決（110年度士小字第713
號），提起上訴，本院裁定如下：
    主  文
上訴駁回。
第二審訴訟費用新臺幣壹仟伍佰元由上訴人負擔。
    理  由
一、按關於請求給付金錢或其他代替物或有價證券之訴訟，其標
    的金額或價額在新臺幣（下同）十萬元以下者，適用小額程
    序；次按對於小額訴訟之第一審裁判之上訴，非以其違背法
    令為理由，不得為之；民事訴訟法第436 條之8 第1 項、第
    436 條之24第2 項分別定有明文。又按小額訴訟程序之上訴
    狀內應記載上訴理由，表明下列各款事項：一、原判決所違
    背之法令及其具體內容。二、依訴訟資料可認為原判決有違
    背法令之具體事實。民事訴訟法第436 條之25規定甚明。亦
    即其上訴狀應就第一審判決如何違背法令為具體之指摘，並
    揭示該法規之條項或其內容，若係成文法以外之法則，應揭
    示該法則之旨趣，且應揭示如何當然違背法令之事實，上訴
    狀如未依此項方法表明者，即難認為已對第一審判決之違背
    法令有具體之指摘（最高法院71年度台上字第314 號裁判意
    旨參照）。又所謂判決違背法令，係指原判決有不適用法規
    或適用不當之情形，若僅係取捨證據、認定事實等屬於原審
    法院職權行使之事項，除有認定違法之情形外，應不生違背
    法令之問題。而裁判違背法令，固不以違背有明文規定的法
    律、命令為限，倘有違反論理法則或經驗法則，仍屬裁判違
    背法令，此觀民事訴訟法第222條第3項規定：「法院依自由
    心證判斷事實之真偽，不得違背論理及經驗法則」自明。因
    此，對於小額程序第一審裁判，以違背論理法則或經驗法則
    為由，提起上訴或抗告時，參照前開法定程式之規定，自應
    表明其所違背論理或經驗法則之具體內容，不得僅以第一審
    對於事實之認定不利於己，即空泛指摘違背論理或經驗法則
    ，否則無異得藉違背經驗或論理法則之指摘，無限制地對於
    小額程序第一審裁判上訴或抗告，從而架空其上訴或抗告之
    法定程式規定，違反小額程序應妥適簡速終結確定之立法本
    旨。末按法院就兩造爭議之待證事實真偽，應斟酌全辯論意
    旨及調查證據結果，以為認定。所謂全辯論意旨，舉凡辯論
    主義範圍內，言詞辯論中影響法院心證之一切訴訟資料均屬
    之。且應綜合全部證據之價值為判斷，以形成心證，而非單
    獨分離各個證據為評價。又認定當事人爭執事實所憑之證據
    ，不以直接證據為限。如能以間接證據證明間接事實，再綜
    合諸間接事實，得以在符合論理及經驗法則下，推認待證事
    實為真實者，亦無不可（最高法院108年度台上字第2493號
    裁判意旨參照）。
二、本件訴訟標的金額為10萬元以下，原審依小額訴訟程序審理
    後，判決駁回上訴人在原審之訴。上訴人不服提起上訴，其
    上訴意旨略以：被上訴人係以買賣中古車為業，足使一般人
    信賴其所述之貸款利率，本件其確有保證貸款利率為2.88%
    ，又依兩造之line對話紀錄，足證被上訴人有施用詐術使上
    訴人陷於錯誤，故上訴人自得撤銷兩造中古車買賣契約，原
    審不察，謂上訴人未舉證證明前揭情事，顯屬應審酌未審酌
    之違法，且違背論理法則，爰請求上訴，並聲明：㈠原判決
    廢棄；㈡被上訴人應給付上訴人10萬元及自起訴狀繕本送達
    翌日起至清償日止，按年息5%計算之利息。
三、原審綜合上訴人所提之line對話紀錄、中古車買賣合約書等
    相關事證，斟酌全辯論意旨及調查證據結果，認定上訴人並
    無法證明其有因被上訴人之詐欺而陷於錯誤致簽立前揭中古
    車買賣契約書。而上訴人前開所述，均係就原審所為事實認
    定、證據取捨之範疇加以爭執，其上訴狀內並未具體指摘原
    判決究竟有如何不適用法規或適用不當之處，亦未揭示該法
    規之條項、成文法以外之法則，僅空泛指摘原判決違背論理
    法則，依前揭說明，尚非已表明原判決有何違背法令之具體
    事實；揆諸首揭法條規定及說明，本件上訴為不合法，應予
    裁定駁回。
四、末按小額訴訟之上訴程序，法院為訴訟費用之裁判時，應確
    定其費用額，民事訴訟法第436 條之19第1 項、第436 條之
    32第1 項分別定有明文。本件第二審裁判費用1,500 元，應
    由敗訴之上訴人負擔，爰依前揭法條併予確定之。
五、據上論結，本件上訴為不合法，爰裁定如主文。
中　　華　　民　　國　　110 　年　　12　　月　　7 　　日
                  民事第二庭  審判長法 官  陳章榮
                                    法 官  蔡子琪
                                    法 官  陳菊珍
以上正本證明與原本無異。
本件裁定不得抗告。
中　　華　　民　　國　　110 　年　　12　　月　　7 　　日
                                    書記官 張淑敏